# 请教陈版主有关合并报表递延所得税问题

提问人：chenlingao 时间：2013-09-29 11:25:50
背景：A公司应收其子公司B公司 10 亿元， 2013 年 1 月 1 日，A公司将应收B公司的 10 亿元以 8 亿元的价格卖给C信托公司，A的母公司D公司对该项业务进行抵押担保。A公司单户报表符合终止确认该项应收款项的条件，将该项损失 2 亿元计入当期营业外支出（能够获得税务局备案）；D公司合并报表层面，因不符合终止确认条件，将该项业务作为借款处理，当期确认了1.6亿未确认融资费用和0.4亿财务费用。各公司所得税适用税率25%。假设 1 、A公司当期亏损（亏损额大于 2 亿），且预计未来有足够的应纳税所得额（ 5 年以内），A公司因此确认了亏损产生的递延所得税资产。假设 2 、A公司当期盈利。 请问陈版主对于假设 1 和假设 2 ，D公司在合并报表因该事项分别应该确认多少的递延所得税资产（如需要根据D公司情况判断也请分别说明）？

回答人：chenyiwei
基本赞同 2 楼、 4 楼意见。在你所说的两种情况下，均应就暂时性差异在合并报表层面确认递延所得税资产。

提问人：lbwl 时间：2013-09-29 22:44:45
请教陈版，单户里因为处置债权损失产生亏损确认的递延在合并里不用冲回吗，因为合并里是按照借款处理的，等于单户和合并处理方法不一样，在合并里是不是应该把这块冲回来呢，因为有人会认为合并都没有这个损失里为什么还要留着这个亏损的递延

回答人：chenyiwei
弥补亏损的递延所得税资产是根据该亏损所在纳税人（法人）的自身状况（累计税前可弥补亏损）确认的，所以在合并报表层面无需调整。

回答人：chenyiwei
如果单户表上本年度已经抵减了应纳税所得额，则没有特殊问题；如果单户表上当期为亏损但已经就可弥补亏损确认了递延所得税资产，单户表上原先可弥补亏损的递延所得税资产在合并报表层面是无需冲回的。

提问人：chenlingao 时间：2013-09-30 09:40:09
非常感谢陈版主。您在 6 楼的点评中有这么一句话：“如果单户表上本年度已经抵减了应纳税所得额，则没有特殊问题”，您说的特殊问题指的是什么？ 另外假如假设 1 、A公司当期亏损成立，那么在合并报表里本年确认为财务费用的未确认融资费用0.4亿已经体现在合并报表的利润中，是不是等于这0.4亿在合并报表已经抵扣了，而在单体报表 2 亿的损失是允许抵扣的，那么合并报表和单体报表差异不就是只剩未确认融资费用的1.6亿了吗？不是应该按照1.6亿确认确认递延所得税资产？这块还是不太明白，请陈版主予以解惑，谢谢。

回答人：chenyiwei
1 、“没有特殊问题”指这部分递延所得税在合并报表层面沿用个别报表层面的计量结果，无需进一步调整或抵销。 2 、A公司应就包含该转让损失在内的可抵扣亏损确认递延所得税资产，同时就该内部交易损益确认递延所得税。

提问人：lbwl 时间：2013-09-30 08:32:00
非常感谢陈版，但是为什么准则里内部交易买方未出售形成存货，在合并报表里相关存货抵消，同时由于合并报表存货为 0 而计税基础还有，确认了递延所得税资产，从这里看等于在合并报表里多出了个递延资产，像您说的递延资产是根据法人自身情况确认的，那这种情况怎么理解呢

回答人：chenyiwei
递延所得税资产有两大类：一类是根据资产、负债的账面价值和计税基础之间的暂时性差异确认的，此时在合并报表层面的“账面价值”是抵消内部交易损益后的调整后账面价值；第二类是根据纳税主体的可抵扣亏损或者类似于可抵扣亏损的可留待以后年度享受的税收抵免等确认的，这部分主要是依据特定纳税主体自身的状况，对后一类在合并报表层面基本上延续相应单体企业自身报表上的计量结果，无需进一步特殊调整。

提问人：chenlingao 时间：2013-10-02 09:00:11
非常感谢陈版主国庆假期还抽出宝贵时间予以的精彩解答，恭祝陈版主国庆节快乐！不好意思，本人水平有限，还有 2 点问题需要进一步咨询您一下： 1 、您在 8 楼的点评中讲到“1、“没有特殊问题”指这部分递延所得税在合并报表层面沿用个别报表层面的计量结果，无需进一步调整或抵销。”，这个是回答“如果单户表上本年度已经抵减了应纳税所得额，则没有特殊问题”的所谓的特殊问题，那么如果A公司单户表上本年度已经抵减了应纳税所得额，那么对于该项交易来讲，由于营业外支出本年可以税前抵扣，就不存在税务和会计的差异，那么对于该项交易来讲就无相应的递延所得税资产，如果这部分递延所得税在合并报表层面沿用个别报表层面的计量结果，无需进一步调整或抵销，那么合并报表是不是也就没有该事项产生的递延所得税资产呢？ 2 、您在 8 楼的点评中讲到“2、A公司应就包含该转让损失在内的可抵扣亏损确认递延所得税资产，同时就该内部交易损益确认递延所得税。”，那么在A公司亏损的情况下，合并中A公司应就包含该转让损失在内的可抵扣亏损确认递延所得税资产，那么该递延所得税资产为 2 亿 25%=0.5 亿，而该内部交易损益是不是因为本年已经在合并报表中确认了 0.4 亿元的财务费用而减少为 1.6 亿呢，这样的话就该内部交易损益确认递延所得税就是 1.6 亿25%=0.4亿了，这两者之间的差异是什么？还是我的理解有误？ 恳请陈版主予以技术指导，谢谢陈版主！

回答人：chenyiwei
“没有特殊问题”是指合并报表层面对于当期所得税费用以及与可弥补亏损相关的递延所得税资产的计量结果是沿用相关纳税主体的个别报表层面的计量结果，在编制合并报表时只是简单加总，不再有进一步的抵销和调整。但对于资产、负债的账面价值和计税基础之间的暂时性差异形成的递延所得税资产，由于同一项资产或负债在合并报表层面和个别报表层面的账面价值可能不同，因此仍然可能存在需要在合并报表层面调整的情况。就本案例而言，如果A公司自身处于亏损状态，则其可弥补亏损相关的递延所得税资产在合并报表层面继续保留个别报表层面的计量结果；但同时还应就合并抵销的“视角差异”（个别报表层面终止确认，合并报表层面作为借款继续确认）导致的相关资产、负债暂时性差异确认递延所得税资产，即1.6亿元*25%=4000万元，这与前面亏损相关递延所得税资产并不矛盾和重复。因为你在主帖中已经假设A公司未来将可以有足够多的应纳税所得额，除了可以弥补可弥补的税务亏损以外，还可以用于在合并报表层面的内部交易未实现损益的转回。

提问人：chenlingao 时间：2013-10-02 22:45:38
再次感谢陈版主国庆节放弃休息时间帮我答疑解惑！陈版主上版回复已经讲得很清楚了，但是本人比较愚钝，还是有些不太理解，万望陈版主能够继续帮忙解答： 对于假如A公司盈利，可弥补亏损相关的递延所得税资产的计量结果是沿用相关纳税主体的个别报表层面的计量结果，A个别报表可弥补亏损相关的递延所得税资产为 0 ，因此合并表可弥补亏损相关的递延所得税资产也是 0 ，但同时还应就合并抵销的“视角差异”导致的相关资产、负债暂时性差异确认递延所得税资产，即1.6亿元 25%=4000 万元，那么合并报表由于该交易产生的递延所得税资产就为 4000 万元； 假设 A 公司亏损，并且未来有足够多的应纳税所得额， A 公司个别报表可弥补亏损相关的递延所得税资产为 2 亿25%=5000万元，可弥补亏损相关的递延所得税资产的计量结果是沿用相关纳税主体的个别报表层面的计量结果，即为 5000 万元；但同时还应就合并抵销的“视角差异”导致的相关资产、负债暂时性差异确认递延所得税资产，即1.6亿元 25%=4000 万元，那么合并报表由于该交易产生的递延所得税资产就为 5000 万 +4000 万元 =9000 万元。 请问陈版主 1 、我的以上计算正确吗？ 2 、您在回复中说道 “ 就本案例而言，如果 A 公司自身处于亏损状态，则其可弥补亏损相关的递延所得税资产在合并报表层面继续保留个别报表层面的计量结果；但同时还应就合并抵销的 “ 视角差异 ” （个别报表层面终止确认，合并报表层面作为借款继续确认）导致的相关资产、负债暂时性差异确认递延所得税资产，即 1.6 亿元25%=4000万元，这与前面亏损相关递延所得税资产并不矛盾和重复。”期末合并报表未确认融资费用产生的递延所得税资产为什么不和亏损产生的递延所得税资产矛盾和重复呢？我觉得他们都是那个 2 亿的交易产生的。 3 、如果我上述计算正确的话，亏损情况下，该项交易对于合并报表的影响是财务费用-4000 万，所得税费用-9000万，这样对整个报表的净影响是 5000 万，这样该项交易对合并报表来讲凭空出来 5000 万的利润；而对于假如A公司盈利的情况下，该项交易对于合并报表的影响是财务费用-4000万，所得税费用-4000万，这样对整个报表的净影响是 0 ，这两种情况我觉得都不可思议，是不是我哪分析错了？ 再次感谢陈版主国庆期间放弃自己休息时间为大家答疑解惑的舍己为人的精神！

回答人：chenyiwei
1 、重新考虑了一下，对于资产、负债的账面价值和计税基础之间的1.6亿元净差异，应确认的是递延所得税负债。即当年度所得税费用应为-5000+4000=-1000万元（均为递延所得税费用，无当期所得税费用）。但应当同时保持这两部分差异相关递延所得税的基本原则是不变的。 2 、对于为何同时确认个别报表层面可抵扣亏损相关递延所得税资产和资产、负债账面价值与计税基础之间暂时性差异导致的递延所得税负债，导致合并报表层面所得税费用为-1000万元的问题，可以这样理解：与可弥补亏损相关的－ 5000 万元递延所得税费用，是针对单个纳税主体的累计可弥补亏损的，即截至目前为止的可弥补税务亏损预计可抵减以后年度应纳所得税的金额；与资产、负债的暂时性差异相关的＋ 4000 万元递延所得税费用，则是因为暂时性差异在未来转回时将导致未来的应纳税所得额较合并报表层面的会计利润增加（因为会计上在合并报表层面以后还要确认财务费用，但这部分财务费用以后不能从应纳税所得额中扣除，导致税务上的未来应纳税所得额高于会计层面的未来合并净收益），因此前者所针对的是已确认的税务亏损抵减未来应纳税所得额的影响；后者体现的是暂时性差异在未来转回时增加未来应纳税所得额的影响，两者的含义不同，所以可以共存。 3 、计算结果修正如下： （ 1 ）亏损情况下，该项交易对于合并报表的影响是财务费用-4000万，所得税费用-1000万（均为递延所得税费用，其中与可弥补亏损相关-5000万，与资产、负债暂时性差异相关 4000 万），这样对整个报表的净影响是-3000万，税务影响金额是财务费用影响金额的 25 ％； （ 2 ）对于假如A公司盈利的情况下，该项交易对于合并报表的影响是财务费用-4000万，所得税费用-1000万（其中当期所得税费用-5000万，递延所得税费用 4000 万），这样对整个报表的净影响是-3000万，税务影响金额同样是财务费用影响金额的 25 ％。

提问人：lbwl 时间：2013-10-04 12:30:43
陈版，这个问题还想再问下，对于出售债权不附追索权的在合并报表确认资产和负债账面价值与计税基础的差异引起的递延所得税负债等于就是合并报表里应收账款没有终止确认但计税基础为 0 ，确认了递延所得税负债，合并报表里多了个借款，但是计税基础为0 ，确认了递延所得税负债，两个冲减后等于就是本按本期财务费用金额确认的递延所得税负债，那么如果是附追索权的出售债权呢，这个时候单户和合并报表会计处理一样，那么是否还有确认递延的问题

回答人：chenyiwei
首先要纠正：合并报表层面短期借款的账面价值大于计税基础，应确认的是递延所得税资产。 附追索权出售应收债权，税务上终止确认，会计上不终止确认，由此导致的差异在个别报表和合并报表层面均确认递延所得税负债

提问人：lbwl 时间：2013-10-04 14:08:09
刚才打错了，是递延资产，但是等于我单户里如果跟上面例子一样的话附追索权的情况如果公司亏损也应该确认亏损的递延资产？同时确认账面和计税基础的递延负债。另外还有种情况就是售后回购，公司承诺在几年后将债权购回，这种情况是否也应该跟符追索权出售债权的情况一样确认递延，请陈版指教

回答人：chenyiwei
1 、确认递延所得税资产总是应当以相关纳税主体未来可抵扣暂时性差异转回期间可产生足够多的应纳税所得额（包括通过应纳税暂时性差异转回而形成的应纳税所得额）为前提。 2 、售后回购的会计处理与附追索权的应收款项转让类似，均作为借款处理。根据《国家税务总局关于确认企业所得税收入若干问题的通知》（国税函[2008]875号）第一条规定：“采用售后回购方式销售商品的，销售的商品按售价确认收入，回购的商品作为购进商品处理。有证据表明不符合销售收入确认条件的，如以销售商品方式进行融资，收到的款项应确认为负债，回购价格大于原售价的，差额应在回购期间确认为利息费用。”即如果主管税务机关认可该项交易安排的融资性质，则会计处理和税务处理无差异，不涉及递延所得税的确认问题。但如果税务机关不认可该交易安排的融资性质，要求税务上先按售价确认收入、结转成本的，则应在未来回购时有足够应纳税所得额的前提下确认递延所得税资产。

提问人：lbwl 时间：2013-10-04 19:15:11
1 、确认递延所得税资产总是应当以相关纳税主体未来可抵扣暂时性差异转回期间可产生足够多的应纳税所得额（包括通过应纳税暂时性差异转回而形成的应纳税所得额）为前提。 您好陈版，我是想问就是假设出售债权的公司未来有足够的应纳税所得额，那么在附追索权出售债权的情况下，由于单户没有终止确认应收账款，影响利润表的只是利息对应财务费用，而您说的税上终止确认，税务局能否同意，因为像上面举的例子会形成很大的损失，而会计报表上又没有，我怕税务局不同意，是否税务上对此问题有明确的规定呢？

回答人：chenyiwei
税务上对此类损失是否可以立即确认没有明确的规定，税务机关的自由裁量权在这一过程中可能起很大作用，建议与主管税务机关充分沟通，说明交易的商业理由和作价依据。你也可以到税务版面发帖子咨询一下税务专业人士。

提问人：dai666666 时间：2014-08-14 17:19:34
陈版主，您好，向您请教以下问题： 1 、有个享受西部大开发税收优惠的企业(2010-2020)，但一个严重亏损的企业，在确认由资产减值损失产生的递延所得税资产时，应该用优惠税率还是用25%？ 2 、有一严重亏损的高新技术企业，也存在同样情况，税率应该如何确定，有相关依据吗？

回答人：chenyiwei
对严重亏损的企业，首先应当满足是否满足递延所得税资产确认条件，即可抵扣暂时性差异转回时预计有无足够的应纳税所得额。如果确实满足确认递延所得税资产条件的（个人理解实务操作中可能性不大），应首先确认与可抵扣亏损有关的递延所得税资产，在足额确认与可抵扣亏损相关的递延所得税资产后，如预计应纳税所得额仍有剩余的，才能在剩余的预计应纳税所得额的限度内，就资产、负债的账面价值和计税基础之间的可抵扣暂时性差异确认递延所得税资产。具体选用的税率应当是预计暂时性差异转回时的适用税率。对于西部大开发企业而言，以 2020 年为界，预计在该年度之前转回的暂时性差异对应的递延所得税资产确认使用的税率为15 ％，之后为 25 ％；对于高新技术企业，在高新技术企业的现行认定标准保持不变的前提下，可以合理预计将会长期享受此优惠待遇（复审只是程序），因此可以按 15 ％确认递延所得税资产。

提问人：飘雪～ 时间：2014-08-15 15:31:22
陈版,您好:
A公司系A股上市公司,2010年收购同一控制下股东的企业,当时由于没有足够的资本公积,累计有 10 亿未分配利润及盈余公积未还原. 2014 年A公司处置少数股权在合并报表层面行程 9 亿资本公积-股本溢价,请问 2014 年行程的资本公积股本溢价是要用来还原 2010 年未还原的留存收益?
根据准则是需要还原的,但是由于涉及金额较大,还想向老师确认.谢谢!!
如果确认要还原,应该是先还原盈余公积,在还原未分配利润,不需要同比利还原吧.

回答人：chenyiwei
如我在其他帖子中的批注所述，最好是一开始就全额恢复，而不论资本公积是否可能因此为负。就你说的情况，建议 2014 年不要再恢复以前未恢复的留存收益了，否则会导致报表使用者的困惑和难以理解。

提问人：飞 618 时间：2014-08-25 17:27:03
好像楼上的个人理解不太对，不能简单的想做因为负债在B公司账面，因此要适用B公司税率。从集团整体看，该事项就是集团借了个 8 个亿的长期借款，到清偿时除了 8 亿本金，还要承担 2 个亿的利息。对于B公司而言仅仅是债权人发生了变化，因此合并层面上按B公司适用的税率来计算合并报表中该项融资承担的财务费用对应的所得税影响也不太合理。 请陈版指点，万分感谢！

回答人：chenyiwei
该借款在A和D的合并报表层面都是确认为借款的（因为B被纳入A、D的合并报表范围），并且A个别报表层面的终止确认损益在合并报表层面会被转回，不体现在合并报表层面。因此A和D的合并报表层面应无暂时性差异。

提问人：飞 618 时间：2014-08-26 09:48:18
陈版，可能我在 28 楼没有表达清楚。 整理一下我的理解：A公司在个别报表终止确认时产生的损益 2 个亿的损失以及对应的所得税费用的影响（无论A公司盈利还是亏损。在D集团合并报表层面转回A公司个别报表中确认的损益，即包括1.6亿未确认融资费用及对应的所得税费用。最终在合并报表该事项对损益的影响只体现已确认的 4000 万财务费用及对应的所得税。其中D集团合并层面转回所得税影响的损益是通过在合并层面确认递延所得税负债而体现的，我理解该项递延所得税负债是因为D集团向外部C公司的负债，在合并报表层面的账面价值是8.4亿（ 10 亿本金减1.6亿未确认融资费用）和计税基础 10 个亿不同，而产生的应纳税暂时性差异。不知道是否可以这么理解，请陈版指教。另，D集团合并层面确认1.6亿对应的递延所得税负债时，假若A、B、D的税率各不相同，应适用哪家的税率？请陈版讲解一下。多谢！

回答人：chenyiwei
再看了一下，基本赞同你的上述分析。 我理解如果本案例中ABD的适用税率不同，则合并报表层面确认递延所得税负债应采用B的适用税率，因为该笔负债的计税基础 10 亿元实际上是体现在B的个别报表层面的，所以递延所得税负债的转回影响（未来在整个合并集团层面由此产生的多缴税，相当于A的合并报表层面确认的利息支出不能税前扣除的金额）应以B公司的适用税率来计量。D本身不是内部交易的一方，因此不可能用D的适用税率；A已经在税前实际扣除转让损失，但因为导致暂时性差异的负债不在A的个别报表层面体现，A自身层面不存在暂时性差异，所以A的适用税率也不能用于计量D公司合并报表层面的该项递延所得税负债。

提问人：飞 618 时间：2014-08-27 15:14:43
感谢陈版的讲解。 另外今天看了新的合并财务报表准则的应用指南，其中关于非一揽子交易分步实现企业合并的内容（P114页）表述“购买日之前持有的被购买方的股权涉及权益法核算下的其他综合收益、其他所有者权益变动的，应当转为购买日所属当期收益......”，以及处置子公司部分股权而丧失控制权的内容（P119页）表述“此外，与原有子公司的股权投资相关的其他综合收益、其他所有者权益变动，应当在丧失控制权时转入当期损益......”。请教陈版，文中所提的“其他所有者权益变动”您理解具体指的是什么呢？

回答人：chenyiwei
指CAS 2(2014)第十一条中的“投资方对于被投资单位除净损益、其他综合收益和利润分配以外所有者权益的其他变动，应当调整长期股权投资的账面价值并计入所有者权益”。

提问人：飞 618 时间：2014-08-28 10:47:47
感谢陈版楼上的点评。还想再请教两个问题： 1 、对于处置子公司部分股权而丧失控制权的情况，上楼提到的“其他所有者权益变动”是否包括原子公司因发生权益性交易而导致的权益变动？ 2 、CAS 2(2014)第十一条的规定是否就与证监会的“上市公司执行企业会计准则监管问题解答 第 5 期 问题1”的会计处理规定相冲突了？对于冲突之处我们应该该如何理解呢？

回答人：chenyiwei
1 、不包括原子公司在作为子公司期间发生权益性交易导致的资本公积变动，这部分资本公积是不能转出到损益的。 2 、有冲突，目前只能按照会计准则的规定执行，并对以前的处理进行追溯调整。

提问人：呼叫帮助 时间：2018-01-09 22:46:15
母公司借款给房地产子公司，应因利息资本化的原因，导致合并报表存货账面价值和计税基础不一致，按所得税准则需要在合并报表层面确认递延所得税资产。但是陈版我有一事还没有想明白，子公司单户表存货账面价值和计税基础是一致的。那在合并层次我是否需要考虑递延所得税资产未来是否有足够的应纳税所得额这个问题？

回答人：chenyiwei
考虑该子公司未来有无足够多的应纳税所得额。

提问人：呼叫帮助 时间：2018-01-10 08:23:47
陈版，如果合并报表存货账面价值和计税基础不一致，则需要考虑对应的子公司未来有无足够多的应纳税所得额，如足够多的应纳税所得额则在合并报表层面也不能确认递延所得税资产，是这样吧！

回答人：chenyiwei
应该是“如没有足够多的应纳税所得额则在合并报表层面也不能确认递延所得税资产”。